臺灣臺北地方法院民事判決
109年度婚字第276號
原      告  甲○○  
訴訟代理人  嚴柏顯律師
被      告  乙○○  



上列當事人間請求離婚事件，本院於民國111年2月10日言詞辯論
終結，判決如下：
    主  文
准原告與被告離婚。
對於兩造所生未成年子女丙○○（男、民國00年00月0日生、身分
證統一編號：Z000000000號）權利義務之行使或負擔，由兩造共
同任之。惟由原告擔任主要照顧者，除有關未成年子女之改姓更
名、移民、出國就學事項由兩造共同決定外，其餘事項由原告單
獨決定。
訴訟費用由被告負擔。
    事實及理由
壹、程序部分
一、按夫妻之一方為臺灣地區人民，一方為大陸地區人民者，判
    決離婚之事由，依臺灣地區之法律，此為臺灣地區與大陸地
    區人民關係條例第52條第2 項定有明文。本件原告為臺灣地
    區人民，被告為大陸地區人民，兩造為夫妻關係，有原告提
    出之戶籍謄本附卷可稽，故本件關於離婚之準據法應適用臺
    灣地區之法律。
二、按數家事訴訟事件，或家事訴訟事件及家事非訟事件請求之
    基礎事實相牽連者，得向就其中一家事訴訟事件有管轄權之
    少年及家事法院合併請求，不受民事訴訟法第53條及第248 
    條規定之限制；前項情形，得於第一審或第二審言詞辯論終
    結前為請求之變更、追加或為反請求，家事事件法第41條第
    1項、第2項分別定有明文。查原告起訴請求判准兩造離婚之
    家事訴訟外，尚合併請求酌定未成年子女親權之家事非訟事
    件，經核與上開規定並無不合，應予准許。
三、被告經合法通知，未於言詞辯論期日到場，被告固曾於民國109年12月30日具狀請求延後判決，本院亦諸多配合，延後三次庭期，並請原告配合辦理被告申請來台事宜，亦有告知被告可委任代理人在臺灣為其主張權利，惟迄今一年餘，被告屢屢因諸多原因無法來臺，此有原告提出之通訊軟體訊息在卷可佐(見本院卷第241至263頁)，亦無選任代理人，本院認已充足保護被告應訴之權利，核無家事事件法第51條準用民事訴訟法第386條所列各款情形，依家事事件法第51條準用民事訴訟法第385條第1項前段規定，爰依原告之聲請，由其一造辯論而為判決。
貳、實體部分
一、原告主張：兩造於93年2月9日結婚，並於同年9月2日在我國
    辦理結婚登記，婚後育有未成年子女丙○○（男、民國00年00
    月0日生），婚後被告長期居住在大陸，對原告及未成年子
    女丙○○鮮有聞問，兩造係在北京認識，婚後多係由原告每三
    、四個月就前往大陸探望被告，被告都要求原告帶東西、帶
    錢，被告一年僅來臺灣一次，且都只待一個禮拜，101年左
    右，原告將未成年子女丙○○帶回臺灣扶養照顧，被告長年不
    願來臺生活，原告幾無感受被告之關懷，迄今長達9年期間
    ，均由原告一人獨自照顧未成年子女丙○○，並負擔未成年子
    女丙○○所有開銷，目前被告僅偶爾打電話來問候孩子，兩造
    已長久無互動，亦無情感交流，更無共同生活之事實，原告
    目前對被告已無信任，兩造未來顯無共同生活之可能，又訴
    訟期間，原告與被告多次磋商離婚事宜，被告對離婚亦表同
    意，堪認兩造並無維持婚姻之意欲，已生重大破綻，爰依民
    法第1052條第1項第3款、第5款、同條第2項規定，請准兩造
    離婚。又未成年子女丙○○自101年起，即與原告在臺灣共同
    生活迄今，均由原告負責照顧，未成年子女丙○○現已14歲，
    已無幼兒隨母原則之適用，且未成年子女丙○○即將進入青春
    期，由與未成年子女丙○○同性別之原告同住監護，更能符合
    未成年子女之最佳利益，且原告從未阻止被告與未成年子女
    丙○○會面交往或連繫，為友善父母，反觀被告長期在大陸，
    長達9年未能與未成年子女丙○○同住，且被告來臺不易，若
    共同監護，未成年子女丙○○就學、開戶、投資等均須兩造同
    意，有現實上不可能之情形，實有礙未成年子女丙○○之最佳
    利益，請准未成年子女丙○○權利義務行使或負擔由原告單獨
    任之等語。並聲明:㈠請准原告與被告離婚。㈡對於兩造所生
    未成年子女丙○○權利義務之行使或負擔，由兩造共同任之。
二、本件被告經本院合法通知，未於言詞辯論期日到場，惟有提
    書狀意旨略以:同意與原告離婚。然被告並無惡意遺棄未成
    年子女丙○○，被告與未成年子女丙○○雖分隔兩地，然每年被
    告均會將未成年子女丙○○接回大陸探親，亦有關心孩子的生
    活，自108年4月起，每月亦有給付未成年子女丙○○人民幣1,
    000元之扶養費，被告希望可以有孩子的扶養權，如果孩子
    已經習慣臺灣生活，希望被告可以有探視權等語(見本院卷
    第91至97頁)。
三、本院之判斷:
㈠、離婚部分:
　⒈按有民法第1052條第1 項以外之重大事由，難以維持婚姻者
    ，夫妻之一方得請求離婚，但其事由應由夫妻之一方負責者
    ，僅他方得請求離婚，民法第1052條第2 項定有明文。又婚
    姻係以組織家庭，共同生活為目的，是對於家庭生活之美滿
    幸福，有妨礙之情形，即得認其與此之所謂難以維持婚姻之
    重大事由相當（最高法院79年度台上字第1040號判決及86年
    度第2 次民事庭會議決議參照）。次按民法第1052條第2 項
    所稱有前項以外之重大事由，難以維持婚姻者，係以婚姻是
    否已生破綻而無回復之希望為其判斷之標準；而婚姻是否已
    生破綻無回復之希望，則應依客觀之標準，即難以維持婚姻
    之事實，是否已達於倘處於同一境況，任何人均將喪失維持
    婚姻之意願而定（最高法院95年度臺上字第2924號判決參照
    ）。
　⒉次按法院審理家事事件認有必要時，得斟酌當事人所未提出
    之事實，並依職權調查證據，但法律別有規定者，不在此限
    ；離婚、終止收養關係、分割遺產或其他當事人得處分之事
    項，準用民事訴訟法第二編第一章第二節有關爭點簡化協議
    、第三節有關事實證據之規定，家事事件法第10條第1項、
    第2項定有明文。而按民事訴訟法第280條第1項、第3項規定
    ；「當事人對於他造主張之事實，於言詞辯論時不爭執者，
    視同自認，但因他項陳述可認為爭執者，不在此限。」、「
    當事人對於他造主張之事實，已於相當時期受合法之通知，
    而於言詞辯論期日不到場，亦未提出準備書狀爭執者，準用
    第一項之規定，但不到場之當事人係依公示送達通知者，不
    在此限。」是本件離婚訴訟依家事事件法第10條第2 項規定
    ，應準用民事訴訟法上開關於視同自認之規定。
　⒊查原告上開主張，業據提出戶籍謄本、戶口名簿、與被告通
    訊軟體訊息等件為證(見本院卷第15、117、123至139頁)。
    又且被告經本院合法通知，未於審理期日到場，然提出書狀
    表示同意與被告離婚(見本院卷第91頁)，依家事事件法第10
    條第2 項前段準用民事訴訟法第280 條第3 項本文、第1項
    本文規定，視同自認，堪信原告前開主張之事實為真。本院
    審酌婚姻乃兩人感情之結合，以組織家庭、共同生活為目的
    ，婚姻共同生活之基礎，原應出於夫妻雙方之情感及信賴，
    並使夫妻在精神上、物質上互相扶持，兩造分居至今，鮮有
    往來，彼此生活已無交集，且均有離婚意願，足認兩造均已
    喪失維持婚姻之期待，兩造間之婚姻關係所生破綻已深，難
    以期待其回復，已有難以維持婚姻之重大事由，而被告長期
    在大陸對原告甚少聞問，被告可責程度顯較原告為高。從而
    ，原告依民法第1052條第2 項之規定，主張兩造有難以維持
    婚姻之重大事由存在，據以訴請判決離婚，為有理由，應予
    准許。至原告雖併主張民法第1052條第1項第3款、第5款為
    離婚原因，然原告既已表明就所主張離婚之事由請求本院擇
    一判決准予離婚，則本院就其餘部分即無庸再加審認，附此
    敘明。
㈡、酌定未成年子女親權部分　　
　⒈按夫妻離婚者，對於未成年子女權利義務之行使或負擔，依
    協議由一方或雙方共同任之。未為協議或協議不成者，法院
    得依夫妻之一方、主管機關、社會福利機構或其他利害關係
    人之請求或依職權酌定之，民法第1055條第1項定有明文。
    復按法院為前條裁判時，應依子女之最佳利益，審酌一切情
    狀，參考社工人員之訪視報告，尤應注意左列事項：一、子
    女之年齡、性別、人數及健康情形。二、子女之意願及人格
    發展之需要。三、父母之年齡、職業、品行、健康情形、經
    濟能力及生活狀況。四、父母保護教養子女之意願及態度。
    五、父母子女間或未成年子女與其他共同生活之人間之感情
    狀況，民法第1055條之1亦定有明文。另為實施聯合國1989
    年兒童權利公約（Convention on the Rights of the Chil
    d），健全兒童及少年身心發展，落實保障及促進兒童及少
    年權利，特制定兒童權利公約施行法；兒童權利公約所揭示
    保障及促進兒童及少年權利之規定，具有國內法律之效力；
    兒童應在幸福、關愛與理解氣氛之家庭環境中成長，使其人
    格充分而和諧地發展；所有關係兒童之事務，均應以兒童最
    佳利益為優先考量，兒童權利公約施行法第1、2條、兒童權
    利公約前言及第3條亦有明文規定。兩造既經本院判准離婚
    ，且對於未成年子女丙○○權利義務之行使或負擔無法達成協
    議，自有依民法第1055條第1項及第1055條之1規定，加以酌
    定之必要。
　⒉本件原告主張由其單獨擔任親權人，被告主張希望其仍保有
    對未成年子女丙○○之親權，本院認被告自94年起至108年間
    ，每年平均有回臺1至2次，每次停留2至4月等情，有內政部
    移民署109年8月19日移署資字第1090086019號函及函附之入
    出國日期紀錄在卷可按(見本院卷第19至21頁)。且依原告所
    述，被告仍持續與未成年子女丙○○聯繫，足認被告與未成年
    子女丙○○仍有深厚之親情往來，現因疫情之故，導致被告無
    法輕易來臺，本院認尚非可因此而剝奪被告之親權，又依原
    告所述，兩造並無對立衝突，是兩造共同擔任未成年子女丙
    ○○之親權人，應無不利未成年子女丙○○之情事，且未成年子
    女丙○○目前定居我國，若僅允原告單獨擔任親權人，無異將
    使未成年子女丙○○與被告連結更少，實無助於未成年子女丙
    ○○同時享有兩造關懷及接觸兩造文化之機會，故本院認就未
    成年子女丙○○之權利義務行使或負擔，應由兩造共同任之。
　⒊復考量未成年子女丙○○已在臺灣慣居，被告則居住在大陸，
    現又因全球疫情之故，雙方往來不易，為使未成年子女丙○○
    在臺灣求學、開戶及其他生活事項能順利進行，本院定由原
    告擔任未成年子女丙○○之主要照顧者，除有關未成年子女之
    改姓更名、移民、出國就學事項由兩造共同決定外，其餘事
    項由原告單獨決定，始符合未成年子女丙○○之最佳利益。
　⒋至被告主張其每年應有不少於90天探視權部分，因疫情之故
    ，被告無法確定將來來臺探視時間，故無法提供具體探視時
    間方案，是本院尚無從酌定無具體時間之會面交往方式，此
    部分被告於能提出具體探視時間後，仍得隨時向本院聲請酌
    定會面交往方式，附此敘明。
四、本件事證已臻明確，兩造其餘之攻擊或防禦方法及所用之證
    據，經本院審酌後，認為均不足以影響本判決之結果，爰不
    逐一論列。　　
五、訴訟費用負擔之依據:家事事件法第51條、民事訴訟法第78
    條，判決如主文。
中　　華　　民　　國　　111 　年　　2 　　月　　24　　日
                    家事法庭法  官  陳諾樺
以上正本係照原本作成。
如對本判決上訴，須於判決送達後20日之不變期間內，向本院提
出上訴狀，並繳納上訴審裁判費。
中　　華　　民　　國　　111 　年　　2 　　月　　24　　日
                            書記官  區衿綾